臺灣高等法院刑事判決
109年度上訴字第1385號
上  訴  人  
即  被  告  陳懋松
指定辯護人  本院公設辯護人李廣澤  
上列上訴人因違反毒品危害防制條例案件，不服臺灣桃園地方法
院108年度訴字第1158號、109年度訴字第79號，中華民國109年3
月16日第一審判決（起訴案號：臺灣桃園地方檢察署108年度毒
偵字第5641號、108年度偵字第31100號），提起上訴，本院判決
如下：
    主  文
上訴駁回。
    事  實
一、陳懋松明知甲基安非他命屬毒品危害防制條例第2 條第2 項
    第2 款所規定之第二級毒品，依法不得販賣與持有，竟意圖
    營利，基於販賣第二級毒品之犯意，於民國108 年5 月16日
    下午4 時14分許，與王子維聯繫交易甲基安非他命事宜後，
    於同日下午4時14分至晚間7時28分之間不詳時間，在新北市
    ○○區○○路000 巷00號0 樓之0 （起訴書誤載為新北市○○區○○
    街000 巷00號0 樓，業經原審公訴檢察官當庭更正），販賣
    價格新臺幣（下同）2,000 元之甲基安非他命1 包予王子維
    。
二、陳懋松基於施用第二級毒品之犯意，於108 年10月3 日上午
    9 時50分許，在新北市○○區○○街000 巷00號0 樓居處，
    以將甲基安非他命置入玻璃球吸食器內點燃燒烤吸食所產生
    之煙霧之方式，施用第二級毒品甲基安非他命1 次。另基於
    施用第一級毒品之犯意，於同年月日上午10時許，在上開居
    處，以摻入香菸吸食方式，施用第一級毒品海洛因1 次。嗣
    於108 年10月3 日下午3 時30分許，為警持本院核發之搜索
    票，前往陳懋松上址居處執行搜索，並當場扣得海洛因1 包
    （含袋毛重0.7 公克）、甲基安非他命1 包（含袋毛重4.32
    公克）、吸食器1 組、塑膠吸管5 支及電子磅秤2 台。
三、案經臺北市政府警察局北投分局報請臺灣桃園地方檢察署檢
    察官偵查起訴。
    理  由
壹、證據能力：
一、本判決以下所引具傳聞性質之供述證據，上訴人即被告陳懋
    松經本院合法傳喚雖未到庭，惟其於原審審理時對該等證據
    之證據能力表示無意見，且經本院於準備程序及審判期日提
    示並告以要旨後，檢察官及辯護人均表示無意見而不予爭執
    ，迄言詞辯論終結前亦未有所異議，本院復查無該等證據有
    違背法定程序取得或顯不可信之外部情狀，揆諸刑事訴訟法
    第159條之5規定，應有證據能力。
二、至本件認定事實所引用之非供述證據，並無證據證明係公務
    員違背法定程式所取得，亦無刑事訴訟法第159條之4顯有不
    可信之情況與不得作為證據之情形，且經本院於審判期日依
    法進行證據之調查、辯論，亦應有證據能力。
貳、認定犯罪事實所憑之證據及理由：
一、被告於本院審理時經合法傳喚雖未到庭，惟查： 
㈠、販毒第二級毒品部分：
　  被告上訴意旨否認有販毒第二級毒品犯行，辯護人亦為被告
    辯以依108年5月16日通訊監察譯文顯示，被告並未離開桃園
    市，縱成立犯罪，被告至多成立販賣未遂。惟查：
　⒈證人王子維於警詢、偵查均證稱：伊於108 年5 月16日下午4
    時14分打電話給被告，「魚」是指安非他命，當天下午7時
    許，在被告新北市○○區○○路000 巷00號0 樓之0 住處，以2,
    000 元購買甲基安非他命1 公克等語（見偵字3110卷第82、
    96頁）；於原審證稱：伊現在忘記了，看譯文也想不太起來
    ，應該是108 年10月9 日偵訊時記得比較清楚，當時可以分
    辨哪一次有交易成功，伊只有跟被告交易過1次甲基安非他
    命，伊於交易當天用星辰線上遊戲跟被告約見面，之後被告
    帶伊去臺北市○○區○○路000 巷00號0 樓之0 住處，伊於偵訊
    筆錄時是說108 年5 月16日這次有跟被告交易成功2,000 元
    甲基安非他命等語（見原審訴字第1158卷第266至276 頁）
    ，並有通訊監察譯文1 份附卷可稽（見原審訴字第1158卷第
    182、187至188、194至195頁）。再觀諸證人王子維於108 
    年10月9 日下午1 時24分至下午2 時21分在臺北市政府警察
    局北投分局偵查隊接受警詢；於108 年10月9 日下午4 時52
    分至下午5 時9 分在臺灣桃園地方檢察署接受偵訊時，依其
    回話內容均未見證人王子維有何被疲勞詢問之跡象，且係其
    印象較為清晰時，並且能清楚辨識何次未交易、何次有交易
    甲基安非他命（見偵字31100 卷第96頁），足見證人王子維
    於警詢及偵查證稱其於前揭時地，以2,000 元之價格，向被
    告購買甲基安非他命1 次之證詞，應堪採信。
　⒉參以被告前曾有販賣第二級毒品未遂之前科紀錄，有本院被
    告前案紀錄表在卷可按，則被告對於販賣毒品之重刑及其自
    白對於偵審之影響等，當有所認識，顯無率然冒認販毒之理
    。而被告於偵查及原審準備程序時均坦承有販賣第二級毒品
    予證人王子維犯行（見偵字31100卷第173 頁正面，原審訴
    字第1158卷第131頁），且就何次未交易、何次有交易之過
    程亦與證人王子維之證述相符，益見被告之自白與事實相符
    。又被告於原審準備程序時並自承：伊於前揭時地所販賣甲
    基安非他命給王子維，大約可賺300 元等語（見原審訴字第
    1158卷第131頁），顯見被告於販賣第二級毒品予證人王子
    維，確有從中牟利，堪認被告具有販賣毒品營利之意圖。
　⒊辯護人雖以前詞為被告辯護，惟查：　
　⑴證人王子維以行動電話門號0000000000號於108 年5月16日下
    午4 時14分12秒撥打予被告所持用之行動電話門號00000000
    00號，譯文內容「B （即王子維）：喂大哥，我做麵的，有
    魚嗎。A （即被告）：我現在才要出去。B ：現在才要出去
    ？A ：我晚一點再打給你。B ：幾點。A ：約6 、7 點，我
    現在打電話。B ：好。」，被告所持行動電話基地台位置顯
    示在桃園市○○區○○街00號，又被告下則通聯紀錄則於108 年
    5 月16日下午7 時28分37秒接收行動電話號碼0000000000號
    簡訊「淞哥你搬家了嗎」，基地台位置則為桃園市○○區○○路
    00號，此有通訊監察譯文附卷可稽（見原審訴字第1158卷第
    195頁）。被告於108 年5 月16日下午4 時14分12秒至下午7
     時28分37秒間雖無通訊情形，而無從依此證明被告於上開
    時段間，身在新北市○○區○○路000 巷00號0 樓之0 周邊活動
    ，然衡以現今交通方式之便利，若於上開時段之3小時內，
    自桃園市○○區出發前往臺北市○○區，再返回桃園市○○區，時
    間上並非不可能，故尚難僅憑上開通訊監察譯文，遽為有利
    被告之認定。
　⑵證人王子維於原審證稱：伊於交易當天用星辰線上遊戲跟被
    告聯絡交易地點等語。復依卷內證據資料，未見被告與證人
    王子維間有何仇隙舊怨，則證人王子維實無虛構情節誣陷被
    告，而甘冒刑法偽證罪之動機及必要。又觀諸上開監聽譯文
    內容，若被告果真不欲專程前往新北市○○區與證人王子維交
    易甲基安非他命，則何以未在電話中加以拒絕，反係表示「
    我現在才要出去」、「約6 、7 點」，況證人王子維經被告
    應允交易甲基安非他命後，如後續並未取得被告具體交易時
    間及地點，則自應撥打電話予被告加以確認，然依上開通訊
    監察譯文並未顯示此情形，益徵證人王子維上開證詞與常情
    相符。是以被告與證人王子維於108 年5 月16日下午4 時14
    分12秒通話後，雖未再以電話聯繫，然依證人王子維前揭證
    詞，此部分亦無法為有利被告之認定。是辯護人所所辯，尚
    難採信。
㈡、施用第一、二級毒品部分：
　　被告就事實欄二、所載之施用第一、二級毒品部分，於警詢
    、偵查及原審均坦承不諱（見毒偵字卷第21頁正面、第150 
    頁反面，原審訴字第1158號卷第289頁），且被告經警查獲
    後所採集之尿液經送檢驗，確呈安非他命、甲基安非他命、
    嗎啡及可待因陽性反應，有臺北市政府警察局偵辦毒品案件
    尿液檢體委驗單（尿液編號：125320號）、民用航空局航空
    醫務中心鑑定書、台灣尖端先進生技醫藥股份有限公司108 
    年10月22日濫用藥物檢驗報告（見毒偵字卷第197至199 頁
    ）附卷可稽。而扣案白色透明結晶1袋及吸食器具1 組經送
    鑑驗，檢出甲基安非他命成分；白色粉末1 袋及塑膠吸管1 
    支，則檢出海洛因成分，有原審法核發之搜索票、臺北市政
    府警察局北投分局搜索暨扣押筆錄、扣押物品目錄表、扣押
    物品收據、扣押物品清單及交通部民用航空局航空醫務中心
    108 年10月5 日航藥鑑字第0000000 號毒品鑑定書（見毒偵
    字卷第55、59至65、173 、181 至183 、193 頁）在卷可參
    ，復有上開扣案可佐，足認被告此部分任意性自白與事實相
    符，應堪採信。
㈢、綜上事證明確，被告前揭犯行均堪認定，應依法論罪科刑。
二、論罪：
㈠、按行為後法律有變更者，適用行為時之法律。但行為後之法
    律有利於行為人者，適用最有利於行為人之法律，刑法第2
    條第1項定有明文。被告行為後，毒品危害防制條例第4條第
    2項、第17條第2項之規定業經修正，並經總統於109年1月15
    日公布，於同年7月15日施行，修正前毒品危害防制條例第4
    條第2規定「製造、運輸、販賣第二級毒品者，處無期徒刑
    或7年以上有期徒刑，得併科1000萬元以下罰金」，修正後
    則規定「製造、運輸、販賣第二級毒品者，處無期徒刑或10
    年以上有期徒刑，得併科1500萬元以下罰金」，經比較新舊
    法結果，修正後毒品危害防制條例第4條第2項規定已分別將
    有期徒刑、罰金刑上限提高，自以修正前毒品危害防制條例
    第4條第2項之規定對被告較為有利。又修正前毒品危害防制
    條例第17條第2項規定「犯第4條至第8條之罪於偵查及審判
    中均自白者，減輕其刑」，修正後則規定「犯第4條至第8條
    之罪於偵查及歷次審判中均自白者，減輕其刑」，經比較新
    舊法結果，修正後毒品危害防制條例第17條第2項規定犯販
    賣第二級毒品罪者，須於偵查及「歷次」審判中均自白，方
    得依該條規定減輕其刑，相較於修正前除偵查中自白外，僅
    須於審判中曾經自白即可減刑之規定而言，自以修正前毒品
    危害防制條例第17條第2項之規定對被告較為有利。是依刑
    法第2條第1項前段規定，本案自應適用被告行為時即修正前
    毒品危害防制條例第4條第2項、第17條第2項之規定論處。
    另被告行為後，毒品危害防制條例第18條第1項雖已修正，
    並於109年1月15日公布，於同年7月15日施行，然修正後之
    規定，第18條第1項僅是文字修正及將修正前第2項規定移至
    同條第4項及作文字修正，並增列第2、3項不影響同條第1項
    規定，應逕依一般法律適用原則適用裁判時法。原審雖未及
    審酌及此，然本案既均係適用修正前毒品危害防制條例第4
    條第2項、第17條第2項之規定，及適用裁判時第18條第1項
    之規定，於判決結果即不生影響，爰予以補充之。　　
㈡、核被告所為，係犯毒品危害防制條例第4 條第2 項之販賣第
    二級毒品罪、同條例第10條第1 項之施用第一級毒品罪、同
    條例第10條第2 項之施用第二級毒品罪。被告販賣第二級毒
    品、施用第一、二級毒品前，分別持有第一、二級毒品之低
    度行為，為其販賣、施用之高度行為所吸收，均不另論罪。
    被告所犯上開販賣第二級毒品、施用第一、二級毒品3罪間
    ，犯意各別，行為互殊，應予分論併罰。
㈢、刑之加重、減輕事由：
　⒈刑之加重事由：
　　被告於97年間因販賣毒品案件，經臺灣臺北地方法院以97年
    度訴字第210 號判決判處有期徒刑3年8月，嗣經訴經駁回確
    定（即起訴書犯罪事欄所載乙案，下稱乙案）。再因施用毒
    品案件，經臺灣臺北地方法院以97年度訴字第1988號判決判
    處有期徒刑11月確定；因施用毒品案件，經臺灣板橋地方法
    院（現更名為臺灣新北地方法院）以98年度訴字第1373號判
    決判處有期徒刑4 月、7 月確定；因侵占案件，經臺灣臺北
    地方法院以98年度易字第1902號判決判處有期徒刑1 年，經
    本院以99年上易字第1266號駁回上訴確定，上開3案件，經
    本院以99年度聲字第3076號裁定應執行有期徒刑2年4月（即
    起訴書犯罪事欄所載丙案，下稱丙案），上開乙、丙案經接
    續執行，於106 年5 月5 日縮短刑期假釋付保護管束，於10
    6 年10月13日保護管束期滿，未經撤銷假釋，以已執行論，
    有本院被告前案紀錄表1 份在卷可按。被告於上開徒刑執行
    完畢後，5 年內故意再犯本案有期徒刑以上之各罪，均為累
    犯，並參照司法院大法官會議釋字第775 號解釋，審酌被告
    前因販賣、施用毒品罪而經法院宣告有期徒刑，又再犯同類
    型之本案販賣、施用毒品等罪，顯見前罪之徒刑執行成效不
    彰，是除販賣第二級毒品法定本刑無期徒刑部分，依法不得
    加重外，本案販賣第二級毒品及施用第一、二級毒品之有期
    徒刑部份，縱於加重最低本刑之處斷刑範圍內，再依後述審
    酌事項量處具體之宣告刑，並無罪刑不相當之情形，故就被
    告販賣第二級毒品、施用第一、二級毒品之有期徒刑部份，
    均依刑法第47條第1 項規定加重其刑。
  ⒉刑之減輕事由：
　⑴修正前毒品危害防制條例第17條第2 項規定：「犯第四條至
    第八條之罪於偵查及審判中均自白者，減輕其刑。」係為鼓
    勵是類犯罪行為人自白、悔過，並期訴訟經濟、節約司法資
    源而設。被告於偵查及原審準備程序均曾自白有販賣第二級
    毒品之犯行，已如前所認，是就被告販賣第二級毒品部分，
    爰依修正前毒品危害防制條例第17條第2 項規定減輕其刑，
    並依法先加後減之。
　⑵毒品危害防制條例第17條第1 項規定：「犯第4 條至第8條、
    第10條或第11條之罪，供出毒品來源，因而查獲其他正犯或
    共犯者，減輕或免除其刑。」，其立法意旨在於鼓勵被告具
    體提供其毒品上游，擴大追查毒品來源，俾有效斷絕毒品之
    供給，以杜絕毒品泛濫，祇須被告願意供出毒品來源之上手
    ，因而查獲其他正犯或共犯者，即可邀減輕或免除其刑之寬
    典。所謂「供出毒品來源，因而查獲」，係指被告翔實供出
    毒品來源之具體事證，因而使有偵查（或調查）犯罪職權之
    公務員知悉而對之發動偵查（或調查），並因而查獲者而言
    。而其中所言「查獲」，除指查獲該其他正犯或共犯外，並
    兼及被告所指其毒品來源其事（最高法院100 年度台上字第
    4787號判決參照）。經查，被告就施用第一級毒品部分，向
    員警供出毒品上游為「依依」，並因而查獲另案被告蔡依璇
    ，此有臺北市政府警察局北投分局108年12月27日北市警投
    分刑字第1083047880號函暨刑事案件報告書存卷可參（見原
    審訴字第1158卷第159 至164 頁），堪認被告因犯毒品危害
    防制條例第10條第1 項之罪，供出毒品來源，因而查獲上游
    蔡依璇，應依法減輕其所犯施用第一級毒品之刑，並依法先
    加後減之。
　⒊至辯護人另就被告所涉之販賣第二級毒品犯行，請求依刑法
    第59條規定減輕其刑。然查，本案被告此部分犯行，已有如
    前所述之減刑事由，於依法減輕後，已難認有何情輕法重，
    而在客觀上足以引起一般同情而可堪憫恕之處，自無再適用
    刑法第59條規定酌減其刑之餘地，是辯護人之主張，難認可
    採，附此敘明。　　　　　　
三、駁回上訴之理由：
㈠、原審以被告犯罪明確，而適用上揭論罪規定，審酌被告有施
    用海洛因、甲基安非他命之惡習，對於甲基安非他命戕害身
    心，理應有充分認識，竟漠視法律禁令，仍犯前揭販賣第二
    級毒品犯行，其販賣毒品所為嚴重損害國民身心健康，且促
    成毒品之流布，情節非輕；其施用第一、二級毒品之犯罪手
    段乃戕害一己之身體健康。又被告於偵查及原審準備程序時
    坦承全部犯行，犯後態度尚可，兼衡被告智識程度為高中肄
    業、家庭經濟狀況為勉持等情狀，分別量處被告販賣第二級
    毒品部分有期徒刑3年7月；施用第一級毒品部分，有期徒刑
    6月，如易科罰金，以1千元折算1日；施用第二級毒品部分
    ，有期徒刑4月，如易科罰金，以1千元折算1日；得易科罰
    金部分，應執行有期徒刑8月，如易科罰金，以1千元折算1
    日。復就沒收部分說明：⒈扣案之海洛因、甲基安非他命，
    屬毒品危害防制條例所列管之第一、二級毒品，又盛裝海洛
    因、甲基安非他命之包裝袋及吸食器1 組、塑膠吸管1 支，
    均因與殘留其上之海洛因、甲基安非他命無法析離，故應一
    併視為毒品，是除因檢驗而用罄者外，其餘應依毒品危害防
    制條例第18條第1項規定沒收銷燬；⒉塑膠吸管4支，為被告
    所有供其為本案施用毒品犯行所用之物，應依刑法第38條第
    2項前段之規定宣告沒收；⒊被告販毒所得2千元，雖未扣案
    ，仍應依刑法第38條之1第1 項前段規定宣告沒收，並依刑
    法第38條之1 第3 項規定，諭知於全部或一部不能沒收時，
    追徵其價額。⒋其餘扣案物，並無證據證明係被告販賣、施
    用毒品所用之物，均不予宣告沒收。經核原審認事用法，洵
    無違誤，量刑亦屬妥適。
㈡、被告上訴否認販賣第二級毒品並非可採已如上述。另就施用
    第一、二級毒品部分，被告雖上訴請求從輕量刑，惟關於量
    刑輕重，屬為裁判之事實審法院得依職權自由裁量之事項，
    苟其量刑已以行為人之責任為基礎，並斟酌刑法第57條各款
    所列情狀，在法定刑度內，酌量科刑，如無偏執一端，致明
    顯失出失入情形，上級審法院即不得單就量刑部分遽指為不
    當或違法。本件原審量刑業已斟酌刑法第57條各款所列情狀
    而為刑之量定，既未濫用自由裁量之權限，亦無逾越職權或
    違反比例原則、罪刑均衡原則，自難認有何違法或不當，況
    就此部分原審業已量處輕度之刑，並均諭知得易科罰金，被
    告空言請求從輕量刑云云，亦無理由。
㈢、綜上所述，被告上訴為無理由，應予駁回。至原審雖未及比
    較毒品危害防制條例第4條第2項、第17條第2項修正前、後
    之規定，惟結論並無二致，適用法律並無違誤，爰不予撤銷
    ，亦附此敘明。　　
四、被告經合法通知，無正當理由不到庭，爰不待其陳述，逕行
    判決。
據上論斷，應依刑事訴訟法第371條、第368條，判決如主文。
本案經檢察官劉建良提起公訴，檢察官鄭龍照到庭執行職務。
中　　華　　民　　國　　109 　年　　8 　　月　　18　　日
     　　　　　　 刑事第十六庭  審判長法　官  葉騰瑞
                                      法　官  莊明彰
                                      法　官  廖紋妤
以上正本證明與原本無異。
施用第二級毒品部分不得上訴。
其餘部分，如不服本判決，應於收受送達後20日內向本院提出上
訴書狀，其未敘述上訴之理由者並得於提起上訴後20日內向本院
補提理由書（均須按他造當事人之人數附繕本）「切勿逕送上級
法院」。
                                      書記官  江珮菱
中　　華　　民　　國　　109 　年　　8 　　月　　19　　日
附錄本案論罪科刑法條：
毒品危害防制條例第 4 條
製造、運輸、販賣第一級毒品者，處死刑或無期徒刑；處無期徒
刑者，得併科新臺幣二千萬元以下罰金。
製造、運輸、販賣第二級毒品者，處無期徒刑或七年以上有期徒
刑，得併科新臺幣一千萬元以下罰金。
製造、運輸、販賣第三級毒品者，處七年以上有期徒刑，得併科
新臺幣七百萬元以下罰金。
製造、運輸、販賣第四級毒品者，處五年以上十二年以下有期徒
刑，得併科新臺幣三百萬元以下罰金。
製造、運輸、販賣專供製造或施用毒品之器具者，處一年以上七
年以下有期徒刑，得併科新臺幣一百萬元以下罰金。
前五項之未遂犯罰之。
毒品危害防制條例第10條
施用第一級毒品者，處 6 月以上 5 年以下有期徒刑。
施用第二級毒品者，處 3 年以下有期徒刑。